【裁判字號】    94,上訴,1544
【裁判日期】    950309
【裁判案由】    傷害致死
【裁判全文】
臺灣高等法院高雄分院刑事判決        94年度上訴字第1544號
上  訴  人
即  被  告  乙○○
選任辯護人  蔡將葳律師
上  訴  人
即  被  告  丁○○
選任辯護人  黃呈祿律師
上  訴  人
即  被  告  丙○○
選任辯護人  鄭國安律師
            吳麗珠律師
            許瑜容律師
上列上訴人等因傷害致死案件，不服臺灣高雄地方法院94年度訴
字第492 號中華民國94年9 月14日第一審判決（起訴案號：臺灣
屏東地方法院檢察署94年度偵字第1228、2530號），提起上訴，
本院判決如下：
     主  文
原判決撤銷。
乙○○、丁○○、丙○○共同傷害人之身體因而致人於死，乙○○、丁○○各處有期徒刑柒年肆月，丙○○處有期徒刑柒年貳月
。扣案之已斷裂木質球棒柄壹支沒收。
     事  實
一、丁○○與乙○○係甥舅關係，王明德則受僱於乙○○。緣丁○○於94年3 月5 日前之2 、3 日，自友人鄭明安處得知王
    明德疑似與乙○○之配偶陳秀美有染，遂將此事告知乙○○
    ，因乙○○未予置信，故丁○○為進一步釐清上情，乃於94
    年3 月5 日晚上8 時許，駕駛車牌號碼2523—GQ號自用小客
    車搭載友人丙○○相偕前向鄭明安詢問，鄭明安仍稱確有其
    事。丁○○、丙○○遂駕車至王明德位於屏東縣東港鎮○○
    里○○路96號住處將王明德約出，再轉往嘉蓮路67號接乙○○上車後，旋即驅車前往屏東縣東港鎮嘉蓮里大鵬灣某魚塭
    旁之產業道路，除向王明德當面求證上揭情事外，丁○○、
    丙○○及乙○○更共同基於傷害之犯意聯絡，打算出手教訓
    王明德。俟抵達上開地點後，其4 人即下車，丁○○並將其
    所有平時置於前開車輛內之木質球棒1 支攜下車暫置於車旁
    草叢，預供教訓王明德之用。嗣由乙○○先開口向王明德質
    問所聞上情是否屬實，王明德始終嚴加否認，乙○○即要求
    丙○○離開前去找陳秀美到場對質。嗣丙○○離去不久，丁○○先與王明德起口角爭執，並徒手毆擊王明德頭、臉部，
    雙方進而發生肢體衝突。而在丁○○與王明德相互拉扯扭打
    之過程中，王明德隨手拾起丁○○預先拿下車之上開木質球
    棒毆擊丁○○，經丁○○出手阻擋且將球棒搶下後，復揮棒
    毆擊王明德小腿部位數下，使王明德倒地，球棒因此斷裂為
    2 截，丁○○仍再以徒手毆擊王明德頭、臉部，此時，適逢
    丙○○未找到陳秀美返回現場，而丁○○、丙○○、乙○○
    3 人見王明德前已遭丁○○毆打而倒臥地上，倘再遭拳腳毆
    擊人體脆弱之頭、臉部，恐有發生顱內出血而導致死亡之結
    果，於客觀上均能預見竟主觀上未預見，丙○○仍以腳踹踢
    王明德身體、腳部，又與被告丁○○聯袂徒手毆擊王明德頭
    、臉部，直至王明德頭、臉部及鼻腔均流血且掙扎哀嚎不已
    ，乙○○始出言要求丁○○2 人罷手。迄至同日晚上8 時43
    分許，乙○○等3 人見王明德傷重倒地不起，因而心生畏懼
    ，乃推由丙○○持丁○○之行動電話（門號：0000-000000
    ）撥打友人莊喬斌之行動電話（門號：0000-000000）， 聯
    絡莊喬斌前往現場將王明德送醫，而丁○○等3 人則於莊喬
    斌尚未到達現場時即先行駕車離去，途中丁○○並將用以毆
    打王明德致斷裂之木質球棒半截，丟棄於東港鎮嘉南橋下，
    其餘半截（即球棒柄部位）則棄置現場。而莊喬斌到場後，
    發現王明德傷重昏迷倒於地上，遂再聯絡王明德之弟王明壽
    前來，合力將王明德送往輔英科技大學附設醫院（下稱輔英
    醫院）急救，惟王明德仍因受有結膜帶狀出血、兩側上下眼
    瞼沿睫毛邊緣瘀傷、右手臂瘀傷（約5 ×4 公分大小）、右
    小腿內側下段瘀傷（約6 ×5 公分大小）、左小腿外側中段
    大面積瘀傷（約19×8 公分大小）、兩大腿前側瘀傷、左臀
    部有兩道平行排列條狀瘀傷（長度各為14公分、10公分）、
    右側額部和顳部皆有小面積頭皮下出血，左側顳頂部則有大
    面積頭皮下出血，顳肌內亦有出血，顱腔左大腦半球頂葉和
    顳葉表面有少量硬腦膜下腔出血和蜘蛛膜下腔出血，大腦呈
    重度浮腫等傷害，雖於同月6 日轉送高市邱綜合醫院治療，
    仍於同月11日上午10時10分許不治死亡，另經循線到場蒐證
    之員警扣得丁○○等人遺留現場之已斷裂木質球棒柄1 支。
二、案經屏東縣警察局東港分局報請臺灣屏東地方法院檢察署檢
    察官相驗後主動檢舉偵查起訴。
     理  由
甲、程序部分：
一、查被告3 人於偵查中之歷次陳述，除被告丙○○於原審94年
    3 月6 日同意以證人身分就其餘被告2 人涉案部分具結作證
    外，均係以被告身分接受訊問，要與刑事訴訟法第185 條之
    3 係以證人地位出庭，依法應具結而未具結之證言，不得作
    為證據之情形有異，且被告3 人於原審審理中，就其餘被告
    涉案部分，均以證人身分具結作證，接受檢辯雙方之交互詰
    問，自屬充分保障被告3 人之對質詰問權，又被告等人或辯
    護人均未曾提及檢察官在偵訊時有任何以不正方法取供而有
    顯不可信之情況（辯護人復於原審準備程序中陳稱對證據能
    力均不爭執，見原審卷第56頁），是依上開規定，被告3 人
    於歷次偵訊時之供述，對共同被告涉案部分，均具有證據能
    力。
二、按被告以外之人於審判外向法官所為之陳述，得為證據，刑
    事訴訟法第159 條之1 第1 項定有明文，立法理由係認被告
    以外之人（包括證人、鑑定人、告訴人、被害人及共同被告
    等）之陳述係在法官面前為之，因其任意陳述之信用性已受
    確定保障之情況下所為，自得作為證據。經查，原審於偵查
    中所為裁定羈押前之訊問，係為審酌被告3 人有無羈押理由
    所為，故各該訊問，自與刑事訴訟法第287 條之2 規定法院
    就被告本人之案件調查共同被告之情形有別，亦無庸準用訊
    問證人應命具結之規定，被告3 人於上開訊問時之供述，應
    仍有證據能力，自得採為認定共同被告間犯罪之證據。
三、查被告3 人於警詢中陳述關於其他被告涉案部分，經檢察官
    提出警詢錄音帶譯文為證，業據辯護人及被告於原審審理中
    均同意以該譯文作為證據（見原審卷第148 頁）；另證人莊
    喬斌、王明壽於警詢之陳述，雖均屬審判外陳述，然被告、
    辯護人及檢察官就其證據能力之有無，均未於言詞辯論終結
    前聲明異議，應視為同意將該部分陳述作為證據，且本院審
    酌該陳述作成時之情況，尚無明顯不適當之情形，依刑事訴
    訟法第159條之5第2項規定，均有證據能力，得為證據。
乙、實體部分：
一、訊據被告丁○○、丙○○對於渠2 人於上開時地，各有出手
    毆打被害人王明德之事實固坦承不諱，惟均否認有傷害致死
    犯行，被告丁○○辯稱：伊雖有出手傷害被害人，然依其毆
    打之部位以觀，其對於被害人死亡之結果，客觀上應無預見
    云云。被告丙○○辯稱：伊僅分別以腳踢被害人腳部、手毆
    被害人臉部，故對於被害人死亡之結果客觀上應不能預見，
    況其等離開現場時，仍聽聞被害人有痛叫聲，足見其並不明
    瞭被害人之傷重情形云云。訊之被告乙○○矢口否認涉有傷
    害致死犯行，辯稱：伊與丁○○、丙○○事先並未謀議共同
    傷害被害人，伊在現場亦未出手參與毆打，且曾試圖上前勸
    架要求丁○○2 人停手，被害人受傷及傷重死亡之結果與伊
    無關云云。
二、經查：
  (一)被告3 人於上開時地，駕車搭載被害人王明德到達案發地點
    之屏東縣東港鎮嘉興里大鵬灣某魚塭旁之產業道路，向被害
    人王明德質問是否與乙○○之配偶陳秀美有染，惟因被害人
    當場否認，被告乙○○乃要求被告丙○○駕車返回乙○○住
    處搭載陳秀美前來對質。被告丙○○離開後不久，丁○○與
    被害人發生嚴重口角爭執等情，業據被告3 人坦承在卷，而
    關於被告丁○○、丙○○如何相繼出手毆打被害人王明德之
    過程，亦經被告3人於警詢、偵查中、原審供述甚詳：
  1.被告丁○○於偵查初訊中供稱：伊與王明德發生口角爭執後
    ，王明德將木棒（即球棒）搶走欲打伊，伊以右手阻擋，復
    把木棒搶過來朝王明德小腿揮擊，王明德因此倒地，接著伊
    又出手打王明德臉部、鼻樑，丙○○也加入毆打王明德臉部
    等語（見偵(一)卷第18頁），繼而於原審羈押訊問時供稱：當
    時是王明德先搶伊的木棒打伊，伊又將木棒搶回毆打王明德
    左小腿，伊與丙○○均有出手毆打王明德鼻樑，且於王明德
    倒地後，又一起毆打王明德臉部等語（見原審聲羈52號卷第
    5 至6 頁），嗣於原審審理中具結證稱：伊持球棒打王明德
    腿部前，即有用拳頭打王明德臉部數下，丙○○回到現場後
    ，有踢他腳2 、3 下，也有用手打他臉部（見原審卷第149
    、151 頁）。
  2.被告丙○○於警詢中供稱：伊回到現場後，看到王明德趴在
    地上，伊與丁○○均用腳踢他，伊並用手毆打王明德臉部等
    語（見原審卷第175 頁錄音譯文），繼而於偵查初訊中具結
    供稱：伊看王明德倒在地上，就用腳踹他2 下，並出手打他
    臉部2 巴掌等語（見偵(一)卷第14頁），又於偵查中供稱：伊
    回到現場，看到丁○○手持斷掉的球棒，王明德躺在地上，
    伊踢他的腳2 、3 下，復用手拍打其臉部等語（見偵(一)卷第
    53頁），後於偵查末次訊問中復供稱：伊回到現場後，王明
    德已經倒在地上，伊遂過去踹他的腳，毆打其臉，伊打王明
    德過程中，丁○○亦有加入一起踹王明德的腳等語（見偵(一)
    卷第112 頁）。
  3.被告乙○○於偵查中供稱：王明德先罵丁○○，丁○○即出
    手毆打王明德，後來王明德被丁○○持棍子（指球棒）打倒
    在地，丙○○剛好回來，亦用腳踢王明德的身體等語（見偵
    (一)卷第72頁），嗣於偵查末次訊問中再稱：當時王明德先罵
    丁○○，丁○○一時氣憤遂先動手打王明德，後來丁○○搶
    了王明德手上的棍子（指球棒）後，就往王明德腿部打了2
    、3 下，王明德遂倒在地上，丁○○接著蹲在王明德身邊繼
    續用手打王明德，於此過程中丙○○則回到現場，亦用腳踢
    王明德，用手打王明德臉部等語（見偵(一)卷第110 頁）。
  (二)其次，被害人遭毆打成傷倒地不起後，被告3 人即自行離開
    現場，雖經被告丙○○持被告丁○○之行動電話撥打通知友
    人莊喬斌，莊喬斌復聯絡被害人之弟王明壽相偕前往現場將
    被害人緊急送往屏東輔英醫院急救，並轉送邱綜合醫院治療
    ，惟被害人延至同年3 月11日上午10時10分，仍因傷重不治
    死亡等情，業經證人莊喬斌於警詢及原審審理中、證人王明
    壽於警詢中證稱綦詳（見警卷第24至29頁、原審卷第133 至
    137 頁），復經檢察官督同法醫師相驗解剖結果，以外表觀
    察，被害人受有結膜帶狀出血、兩側上下眼瞼沿睫毛邊緣瘀
    傷、右手臂瘀傷（約5 ×4 公分大小）、右小腿內側下段瘀
    傷（約6 ×5 公分大小）、左小腿外側中段大面積瘀傷（約
    19×8 公分大小）、兩大腿前側瘀傷、左臀部有兩道平行排
    列條狀瘀傷（長度各為14公分、10公分）；以內部觀察結果
    ，右側額部和顳部皆有小面積頭皮下出血，左側顳頂部則有
    大面積頭皮下出血，顳肌內亦有出血，顱腔左大腦半球頂葉
    和顳葉表面有少量硬腦膜下腔出血和蜘蛛膜下腔出血，大腦
    呈重度浮腫，故認被害人之死亡原因為遭人毆打導致頭部外
    傷合併顱內出血及腦浮腫等情，有輔英醫院、邱綜合醫院診
    斷證明書、臺灣屏東地方法院檢察署鑑定驗斷書、相驗筆錄
    、相驗屍體證明書、相驗解剖照片、法務部法醫研究所（94
    ）醫鑑字第0436號鑑定書附卷可佐（見相驗卷第76至87、90
    至102 頁、偵(二)卷第8 至12頁）。
  (三)據上以觀，被告丙○○離開現場不久，被告丁○○即與被害
    人起口角爭執，進而徒手毆擊被害人臉部，雙方進而發生肢
    體衝突。而在被告丁○○與被害人王明德相互拉扯扭打之過
    程中，被害人隨手拾起被告丁○○預先拿下車放置一旁草叢
    之木質球棒毆擊被告丁○○，被告丁○○出手阻擋且將球棒
    搶下，復揮棒毆擊被害人腿部數下，使被害人倒地，球棒復
    因此斷裂為2 截，被告丁○○仍再以徒手毆擊被害人頭、臉
    部，此時，適逢被告丙○○返回現場，其見被害人倒地，亦
    以腳踹踢被害人身體、腳部，又與被告丁○○聯袂徒手毆擊
    被害人頭、臉部，直至被害人臉部流血且掙扎哀嚎不已，渠
    2 人始罷手，應堪認定。
  (四)此外，並有現場照片共15張在卷可參（見警卷第31至37頁、
    相驗卷第14至17頁），復有斷裂之木製球棒柄1 支扣案可佐
    雖被告3 人於原審審理中，對於木棒之來源均推稱不知係何
    人拿下車云云（見原審卷第125 、161 、169 頁），然被告
    丙○○迭於警詢、偵查中均一再供稱：球棒係丁○○從車上
    拿下來的等語明確（見原審卷第175 頁、偵(一)卷第14、53、
    99 頁）， 被告乙○○亦供陳：球棒是丁○○拿出來的等語
    在卷（見偵(一)卷第72頁），參酌該球棒既為被告丁○○車內
    原本放置之物品，而被害人王明德復處於該次談判被動之一
    方，衡情應無事先預期可能與被告等人發生衝突而未雨綢繆
    地將球棒拿下車備用之理，況被告丁○○曾於偵查中辯稱：
    球棒是本來即在現場，不知何人所有云云（見偵(一)卷第89頁
    ），益徵其就球棒究為何人所有乙節，曾一度有迴避卸責之
    心，無疑更顯情虛，故被告丙○○、乙○○於原審翻異前詞
    ，顯屬維護被告丁○○之舉，均無可採。
  (五)又被告乙○○雖辯解：其與被告丁○○、丙○○間就傷害犯
    行，並無犯意聯絡云云，惟查：
  1.按共同實施犯罪行為之人，在合同意思範圍以內，各自分擔
    犯罪行為之一部，相互利用他人之行為，以達其犯罪之目的
    者，即為共同正犯；又共同正犯之意思聯絡，不限於事前有
    所協議，其於行為當時，基於相互之認識，以共同犯罪之意
    思參與者，亦無礙於共同正犯之成立，且其意思聯絡表示之
    方法，並不以明示通謀為必要，即相互間有默示之合致，自
    無不可（最高法院73年台上字第1886號判例、88年台上字第
    718號判決、90年度台上字第3911號判決可資參照）。
  2.本案乃肇因於被告丁○○於案發前之2 、3 日，自友人鄭明
    安處得知被告乙○○之配偶陳秀美疑似與被害人王明德有染
    ，遂將此事告知被告乙○○，然被告乙○○未予置信。被告
    丁○○為進一步釐清上情，乃於94年3 月5 日8 時許，偕同
    被告丙○○前向鄭明安詢問，鄭明安仍稱確有其事。故而被
    告丁○○、丙○○又至被害人王明德住處，要求王明德外出
    說明此事，並再轉往被告乙○○家中搭載乙○○一同前往案
    發現場釐清上情等情，業據被告3 人供承在卷（見原審卷第
    148 、161 、166 頁），核與證人鄭明安於原審審理中證稱
    ：案發當天，丁○○、丙○○有到伊住處求證王明德與陳秀
    美間是否有染，伊告知丁○○確有其事等情節相符（見原審
    卷第137 至138 頁）。又被告丁○○於原審羈押訊問時已供
    稱：我們去載乙○○時他就知道要去毆打王明德等語（見原
    審聲羈字第52號卷第6 頁），被告丙○○於警詢中供稱：渠
    等找王明德出來是詢問他兼要教訓他等語（見原審卷第174
    頁）、於偵查中供稱：我們3 人打算如傳言王明德與陳秀美
    之事屬實，就要教訓王明德等語在卷（見偵(一)卷第13頁），
    再證人即被告丁○○於原審審理中更證稱：伊當天找乙○○
    出來時，已告知乙○○渠等欲向王明德求證其與陳秀美間之
    事，且到達案發現場後，是乙○○先開口質問王明德等語無
    訛（見原審卷第156 至157 頁），顯見被告乙○○於案發當
    天，已然知悉其與被告丁○○、丙○○偕同王明德外出之目
    的所為何事，再依被告丁○○於到達案發現場後，即將車上
    之球棒拿下車乙節，益徵被告3 人於前往案發現場前，主觀
    上均已萌生與被害人談判破裂時，不惜訴諸暴力傷害被害人
    之犯意聯絡。
  3.雖被告乙○○辯稱：伊曾出言制止被告丁○○、丙○○2 人
    ，惟未有效果云云，然被告丁○○於偵查及原審羈押訊問時
    均已供稱：伊與丙○○聯手毆打王明德後，乙○○始出言制
    止，表示「教訓（修理）一下就好了」等語綦詳（見偵(一)卷
    第18頁、原審聲羈52號卷第5 、6 頁），證人即被告丙○○
    於原審審理中證稱：乙○○見伊用腳踢被害人腳部、用手毆
    打被害人臉部後，就說「好了，可以走了」等語明確（見原
    審卷第166 頁），況被告乙○○於警詢中復自承：伊對王明
    德就像親兄弟般，詎竟發生這種事，伊覺得很傷心等語在卷
    （見原審卷第178 頁），是被告乙○○當時因深信自己已「
    綠帽罩頂」，在氣憤難平之情緒下，對於被告丁○○等2 人
    出手毆打王明德之行徑，並未感到有何失當之處，益徵渠2
    人出手傷害被害人之舉動，確係與被告乙○○基於共同之犯
    意聯絡下所為。復參酌本案乃因被告丁○○替舅舅即被告乙○○打抱不平而起，被告乙○○身為被告丁○○之長輩（丁○○、丙○○則為平輩朋友關係），更為直接利害關係人，
    丁○○2 人若非與被告乙○○達成意思合致，豈有如此「熱
    心」為他人之事與被害人大打出手之理？況被告乙○○主觀
    上倘無共同傷害被害人之意，大可嚴厲喝止或另以他法阻止
    事態擴大，詎其竟袖手旁觀被告丁○○、丙○○相繼施暴致
    被害人倒地不起，且推稱：伊於一時間不知如何反應云云（
    見原審卷第167 頁），要與常情相違，故被告3 人基於傷害
    之犯意聯絡，並由被告丁○○、丙○○下手而相互利用彼此
    行為以達共同目的，甚為明確，被告乙○○及辯護意旨上開
    辯解，要屬飾卸之詞，被告丁○○、丙○○事後均推稱未與
    被告乙○○有共同傷害之謀議云云，係臨訟維護乙○○之詞
    ，均難憑採。
  (六)再按加重結果犯，以行為人能預見其結果之發生為要件，所
    謂能預見乃指客觀情形而言，與主觀上有無預見之情形不同
    ，若主觀上有預見，而結果之發生又不違背其本意時，則屬
    故意範圍（最高法院47年台上字第920 號判例參照），亦即
    刑法第17條所指之「能預見」，係指加重結果之發生，依客
    觀情形，在一般人之通常觀念可得預見，而非出於偶然者，
    始克相當；又刑法上之傷害人致死罪為結果犯，如多數人下
    手毆打，本有犯意之聯絡，即屬共同正犯，對於共犯間之實
    施行為，既互相利用，就傷害之結果客觀上能預見，自應同
    負責任，又死亡之結果，係行為人間合同行為所致，無論死
    於何人所加之傷，在共犯間均應同負全部之責，並無分別何
    部分之傷孰為下手人之必要（最高法院19年上字第1846號、
    27年上字第75 5號判例參照）。查被告3 人對於渠等離開現
    場前，被害人已倒地不起，其頭、臉部及鼻腔等處均有流血
    且不斷哀嚎乙節始終供承在卷（見偵(一)卷14、21、89、111
    頁、原審卷第149 、163 、175 、179 頁），而證人莊喬斌
    於原審審理中亦證稱：伊到現場後，發現被害人頭部流血，
    且昏迷躺在地上等語（見原審卷第135 頁），證人王明壽亦
    證稱：伊到現場看到兄長王明德頭部受傷，鼻腔流很多血且
    呈昏迷狀態等語在卷（見警卷第25頁），復觀諸被害人上開
    受傷情節，可知被害人頭、臉部及腿部等處遍佈大小不一之
    瘀傷，而顱腔內部各處出血之情形亦甚嚴重，足徵被告丁○○、丙○○下手施暴之力道非輕，被告乙○○全程在場觀看
    ，對此亦無可能不知，衡諸人之頭部內有極為脆弱且為生命
    中樞所在之腦部，故朝人之頭、臉部連番猛力毆擊，恐造成
    顱內出血致生死亡之結果乙情，顯為一般人之客觀上可得預
    見，故被告3 人就被害人上開死亡之結果，於客觀上應均能
    預見，竟主觀上未預見，持棒毆打被害人，且被害人之死亡
    確因渠等前開傷害行為所致，二者間有相當因果關係，揆諸
    前揭說明，被告3 人均應同負傷害致死之共犯責任，洵無疑
    義。
  (六)綜上所述，被告等所辯各情，無非卸責之詞，不足採信。本
    件事證明確，被告等之犯行，均堪認定。
三、原審認被害人王明德於被告丙○○駕車離開現場欲載陳秀美
    前往對質，不久即坦承其與陳秀美有不正常之男女關係，係
    以被告3 人之供述為依據。惟查證人陳秀美於原審審理時結
    證：我跟王明德沒有不正常關係，乙○○是聽丁○○說的才
    去找王明德問這件事。王明德經常恐嚇我叫我不能對別人說
    他有欠我錢。我會去鄭明安住處向他要錢，是他叫我去的，
    王明德會對我拉拉扯扯。乙○○去找王明德之前，並沒有向
    我問過我與王明德之間的關係等語（見原審卷第142 、143
    頁）。而被告乙○○於本院審理時亦供述：王明德、陳秀美
    有無不正常關係，我不知道，當時在現場王明德有無承認與
    陳秀美有不正常關係，已記不起來等語。又查被害人於案發
    現場經被告等人質問上情，根本否認有其事，豈會事後又坦
    承有其事，苟被害人坦承其事，豈會與丁○○發生嚴重口角
    爭執，顯係在丁○○逼問下堅詞否認，始與丁○○發生衝突
    。而被告等人於案發後，為圖減輕刑責，自然會供述被害人
    已坦承其與陳秀美有不正常關係。然被害人既已死亡，又無
    其他佐證足以證明被害人在案發現場，有坦承與陳秀美有不
    正常關係之情事，原審上開認定尚屬無據，併此明。
四、查被告3 人因懷疑被害人與被告乙○○之配偶陳秀美有染，
    乃共同基於傷害之犯意聯絡，推由被告丁○○、丙○○各以
    球棒及拳腳毆打被害人王明德腿部、頭部、臉部等身體部位
    ，復依被害人傷勢情狀以觀，足認被告3 人對於該傷害行為
    致被害人頭部受有顱內出血、腦浮腫因而死亡之結果，客觀
    上均能預見，是核被告3 人所為，均係犯刑法第277 條第2
    項前段之傷害致人於死罪。被告3 人就傷害致死之犯行間，
    有犯意聯絡，被告丁○○、丙○○2 人並有行為分擔，均為
    共同正犯。
五、原審予以被告等論科，固非無見，惟查並無證據證明被害人
    王明德於案發現場坦承其與陳秀美有不正常關係，理由已如
    前述，而原判決事實欄認被害人事後於案發現場坦承其與陳
    秀美有不正常關係，即有認定事實違誤之失，自有未合。被
    告等上訴意旨，否認有傷害致死犯罪，固無足取，然原判決
    既有上述可議，自應由本院將原判決撤銷。爰審酌被告3 人
    除被告丙○○有施用毒品之不良素行外，均無犯罪前科（有
    卷附臺灣屏東地方法院檢察署刑案資料查註紀錄表、臺灣高
    等法院被告前案紀錄表可參），渠等僅因懷疑被害人與被告
    乙○○之配偶有染，詎未再予謹慎確認或尋求法律途徑理性
    解決，竟與被害人於談判一言不合後即訴諸暴力，被告丁○○、丙○○下手情節之輕重，且大致坦承犯行；被告乙○○
    雖未動手施暴，仍共同基於傷害之意思合致坐視被告丁○○
    、丙○○將被害人毆打致傷重死亡，犯後復多番推諉飾詞，
    惟被告3 人已與被害人家屬達成民事和解（參本院卷第105
    頁所附屏東縣東港鎮調解委員會調解筆錄）等一切情狀，分
    別量處如主文第2 項所示之刑。公訴人雖對被告3 人具體從
    重求處有期徒刑14年，然斟酌被告3 人因懷疑被害人與被告
    乙○○之妻有不正常男女關係，被告乙○○因羞憤難耐而蒙
    蔽理智，被告丁○○、丙○○2 人亦因年輕識淺、血氣方剛
    而釀禍，且經被害人之父甲○○具狀到院陳稱願意原諒被告
    等人（見原審卷第112 頁）及上開一切情狀，認量處如主文
    第2 項所示之刑，已足收懲儆之效，併此敘明。又扣案之已
    斷裂球棒柄1 支，業據被告丁○○供認為其所有，且持之毆
    打被害人等語在卷，爰依刑法第38條第1 項第2 款規定，併
    予宣告沒收。至上開球棒之其餘部分，業據被告丁○○供稱
    ：已於離開現場時棄置於嘉南橋下等語在卷，復未經警方尋
    獲扣案，尚乏證據證明現仍存在，為免日後執行之困難，爰
    不另為沒收之諭知，附此敘明。
據上論斷，應依刑事訴訟法第369 條第1 項前段、第364 條、第
299 條第1 項前段、刑法第28條、第277 條第2 項前段、第38條
第1 項第2 款，判決如主文。
本案經檢察官林惠到庭執行職務。
中    華    民    國    95    年    3     月    9     日
                  刑事第三庭    審判長法  官  周賢銳
                                      法  官  黃仁松
                                      法  官  謝宏宗
以上正本證明與原本無異。
如不服本判決應於收受本判決後10日內向本院提出上訴書狀，其
未敘述上訴理由者，並得於提起上訴後10日內向本院補提理由書
狀（均須按他造當事人之人數附繕本）「切勿逕送上級法院」。
中    華    民    國    95    年    3     月    10    日
                                      書記官  熊惠津
附錄本判決論罪科刑法條：
中華民國刑法第277條第2項前段：
(普通傷害罪)
犯前項之罪因而致人於死者，處無期徒刑或7 年以上有期徒刑；
致重傷者，處3 年以上10年以下有期徒刑。
                                                      k


司法院資訊處製作；財團法人民間司法改革基金會備份。
